臺灣新北地方法院板橋簡易庭民事簡易判決
  　　　　　　　　　　　　　　　　　110年度板簡字第875號
原      告  游恩瑀  
訴訟代理人  蔡孝謙律師（法律扶助）
被      告  鍾明峯  


上列當事人間請求侵權行為損害賠償事件，原告提起刑事附帶民
事訴訟，經本院刑事庭裁定移送前來（本院109年度附民字第776
號），本院於民國111年2月17日言詞辯論終結，判決如下：
    主      文
被告應給付原告新臺幣貳拾貳萬玖仟玖佰玖拾壹元，及其中新臺
幣貳拾壹萬參仟參佰陸拾壹元自民國一百零九年九月十六日起，
其中新臺幣壹萬陸仟陸佰參拾元自民國一百一十一年二月十八日
起，均至清償日止，按週年利率百分之五計算之利息。
原告其餘之訴及假執行之聲請均駁回。
訴訟費用新臺幣參佰參拾元，由被告負擔新臺幣參佰零肆元，餘
由原告負擔。
本判決原告勝訴部分得假執行；但被告如為原告預供擔保新臺幣
貳拾貳萬玖仟玖佰玖拾壹元，得免為假執行。
    事實及理由
一、按訴狀送達後，原告不得將原訴變更或追加他訴，但擴張或
    減縮應受判決事項之聲明者，不在此限，民事訴訟法第255
    條第1項第3款定有明文。查本件原告起訴時訴之聲明為：被
    告應給付原告新臺幣（下同）213,361元及自刑事附帶民事
    起訴狀繕本送達翌日起至清償日止，按週年利率百分之5計
    算之利息。嗣於民國110年2月17日當庭變更訴之聲明為：被
    告應給付原告249,991元，及自刑事附帶民事起訴狀繕本送
    達翌日起至清償日止，按週年利率百分之5計算之利息。核
    原告所為之聲明擴張，與原訴請求所主張之基礎事實同一，
    僅擴張應受判決事項之聲明，證據資料亦得共通利用，核與
    前揭法律規定相符，自應准許。
二、原告主張：
  ㈠被告於109年2月9日中午12時30分許，攜帶其所飼養之白色薩
    摩耶犬（體重約25至30公斤，下稱本案犬隻）前往新北市永
    和區堤外之「綠寶石寵物公園」散步，於該寵物公園大型犬
    園區內讓本案犬隻未繫牽繩自由活動時，本應隨時注意犬隻
    狀況，防止犬隻無故侵害他人之身體，而依當時情況並無不
    能注意之情事，卻疏未注意本案犬隻狀況，放任本案犬隻與
    其遠離，適有原告亦攜帶其所飼養之犬隻在上開公園內散步
    ，因遭本案犬隻突然自左後方衝撞而摔倒在地，並受有左側
    手肘挫傷、左側橈骨頸非移位閉鎖性骨折等傷害。原告因此
    受有如下之損害：⑴醫療費用51,211元；⑵看護費用42,900元
    ；夜間半日看護計算費用，總共33日即42,900元；⑶交通費8
    80元；⑷不能工作損失105,000元：原告原受僱於板橋薽豐富
    雞肉飯小吃店，每月薪資35,000元，薪資係以領現金之方式
    ，又其工作內容係需從事搬運飯菜等粗重之工作，因被告未
    看顧寵物行為造成原告受有左手骨折之傷害，本欲向老闆請
    假休養，卻因傷勢無法立即工作而遭解僱，因被告之過失行
    為，導致原告需休養三個月不能工作，受有105,000元【35,
    000x3月=105,000元】之損失；⑸精神慰撫金50,000元。總計
    249,991元。為此，爰依民法第184條第1項前段、第193條、
    第195條第1項前段之規定，請求被告賠償等語。並聲明：⒈
    被告應給付原告249,991元，及自刑事附帶民事起訴狀繕本
    送達翌日起至清償日止，按週年利率百分之5計算之利息。⒉
    願供擔保請准宣告假執行。
  ㈡對於被告抗辯之陳述：
    ⒈依原告手術前之麻醉同意書之簽署人為原告之兒子張力仁
      ，簽署時間為109年2月12日11時5分，及原告出院計畫書
      之簽署人為原告配偶，簽署時間為102年2月13日，由此足
      證原告住院期間3日皆由親屬照顧。又原告手術出院後於
      家中休養，必然由親屬看護乃屬當然。雖原告對於看護費
      用未實際支出，惟依最高法院89年度台上字第1749號判決
      意旨，縱使是親屬間之看護，因出於親情而未支付該費用
      ，然其所付出之勞力，顯非不能以金錢為評價，此種基於
      身分關係之恩惠，自不能加惠於加害人，而應比照一般看
      護情形，認被害人受有相當看護費之損害，命加害人賠償
      ，始符民法第193條第1項所定「增加生活上需要」之意旨
      。是以，原告因傷住院3日期間，雖原告親屬（配偶或子
      女）係全日看護，惟依天主教永和耕莘醫院之函覆說明，
      原告僅以半日夜間看護1,300元計算，原告住院期間之看
      護費用為3,900元（計算式：1,300元×3日=3,900元）。原
      告出院需休養一個月期間之看護費用，比照住院期間須半
      日專人看護之行情計算，為39,000元（1,300元×30日=39,
      000元）。是原告請求被告給付看護費用總計42,900元，
      應屬合理。
    ⒉原告所受身體傷害，係因被告未看顧犬隻，任令其奔跑，與造成原告身體傷害間具有相當因果關係。惟原告犬隻究竟應於何區域活動，顯與本件原告身體傷害間不具有相當因果關係，被告所辯顯屬無稽。
三、被告則以下列等詞置辯：
  ㈠原告於109年2月19日中午12時30分，攜帶由其飼養之小型柴
    犬，至新北市永和區綠寶石寵物公園邀狗活動，因不明原因
    受不明犬隻撞擊而騰空摔倒受傷（下稱系爭事故），現場斯
    時人狗不少，被告所飼養之本案犬隻剛好在原告跌落位置後
    方，嗣被告處理本案犬隻排泄物完畢而聽聞旁人說有人跌倒
    受傷，即攜帶本案犬隻上前表達關心，詎原告即誤認係遭本
    案犬隻飛奔撞擊。被告自幼成長於花蓮鄉下，系爭事故發生
    前甫北上租屋謀生，秉性純真善良，基於對他人的關心，故
    第一時間對於原告指控不願探究細節而選擇化解紛爭，並陪
    同原告就醫；被告女友陳伊柔從頭至尾並未在現場，完全不
    知事發過程究竟為何，聽聞本案犬隻遭指控衝撞原告而一時
    慌張，僅能與原告互通訊息以安撫原告情緒，惟原刑事審以
    被告及被告女友為避免紛爭擴大而所為之好意施惠，逕採為
    對被告不利之認定，究有未洽。
  ㈡縱認被告應負侵權行為損害賠償責任，本件意外傷害之責任
    歸屬，仍值研求。查，新北市政府制定新北市河濱寵物公園
    使用管理規則第六點（下稱該管理規則）「小型犬活動區限
    9公斤以下犬隻進入，大型犬活動區限9公斤以上犬隻進入」
    。被告於系爭事件發生當日攜帶大型犬（犬種薩摩耶）和原
    告攜帶小型犬（犬種柴犬）同時段至大型犬區活動，因原告
    飼養之柴犬屬於小型犬，且該犬體型明顯小於一般柴犬，體
    重顯未達9公斤以上，原告及其小型柴犬理應至小型犬區活
    動，倘原告遵守該管理規則，應可避免受傷。易言之，被告
    遵守該管理規則於大型犬區遛狗，而原告未依該管理規則規
    定，卻攜帶小型犬至大型犬區活動，實難謂被告須負完全的
    侵權行為責任，而是原告對於系爭事故傷害之發生與有過失
    為是。
  ㈢茲就原告請求項目，答辯如下：
    ⒈對於原告主張醫療費用51,211元部分，不爭執。
    ⒉對於原告主張之看護費用42,900元部分，爭執。依前揭醫
      師診斷意見，原告傷勢並不嚴重，其傷勢在於左手肘，並
      未使其不能行動和完全不能自理，據悉耕莘醫院配置專責
      護理人力對於住院病患進行照護，故原告傷勢衡情應無受
      其他專他專責人員照護之必要。且原告是由家人看護，應
      提出家人出勤紀錄及打卡證明。　　　
    ⒊對於原告主張交通費880元部分，不爭執。
    ⒋對於原告主張因休養不能工作損失105,000元部分，爭執。依診斷證明書雖記載「需休養3個月，定期門診追蹤治療1年」，然此等記載係一般骨折受傷之常見醫囑，意在囑咐病患不宜劇烈運動，「休養」不等同於「不能工作」，故無法逕認原告即有不能工作之限制，原告既未舉證證明其傷勢如何不能工作3個月，亦未舉證其不能工作有3個月之久。又原告雖提出訴外人陳澍薽手寫之在職證明乙紙，惟該在職證明於109年2月11日手寫開立製作，顯為臨訟製作之私文書，既非薪轉相關帳戶證明資料，亦難認其真正，故無實質之證據力，且存在無法證實原告薪資數額之瑕疵，故原告此項請求難認有理。
    ⒌對於原告主張之精神慰撫金5萬元部分，認為過高。自原告
      受傷後，被告為避免紛爭而捨第一時間詳究系爭事件如何
      發生細節，並全程陪同原告至醫院急診和接受專科醫生看
      診。系爭事件歷經一年六月刑事偵審程序，原告為宣洩情
      緒，多次於訴訟程序內外對被告大聲責罵，於事件發生後
      不久，原告亦透過網際網路在不同社群媒體多次指責被告
      ，被告雖一再隱忍，實則感到相當痛苦；又被告自幼失怙
      ，須獨立撫養罹患失智症年邁母親，系爭事件發生後甫自
      花蓮北上租屋謀生，仍需借貸始能負擔母親醫療費用開銷
      及維持家計，原告請求之慰撫金數額太高，被告確實無力
      負擔，爰請鈞院衡量原告傷勢並不嚴重、兩造身分、地位
      及經濟狀況，予以審酌。
  ㈣並聲明：⒈原告之訴駁回。⒉如受不利之判決，願提供擔保請
    准宣告免為假執行。
四、法院之判斷：
  ㈠原告主張被告於上開時地，攜帶其所飼養之本案犬隻至新北
    市永和區堤外之「綠寶石寵物公園」散步，於該寵物公園大
    型犬園區內讓本案犬隻未繫牽繩自由活動時，本應隨時注意
    犬隻狀況，防止犬隻無故侵害他人之身體，而依當時情況並
    無不能注意之情事，卻疏未注意本案犬隻狀況，放任本案犬
    隻與其遠離，適有原告亦攜帶其所飼養之犬隻在上開公園內
    散步，因遭本案犬隻突然自左後方衝撞而摔倒在地，並受有
    左側手肘挫傷、左側橈骨頸非移位閉鎖性骨折等傷害（下稱
    本件事故），業據提出109年2月13日天主教永和耕莘醫院乙
    種診斷證明書為證，且有本院109年度易字第1047號刑事判
    決、臺灣高等法院110年度上易字第669號刑事判決在卷可稽
    ，並經本院依職權調閱上開刑事案件偵審卷宗，核閱屬實，
    被告雖否認其有過失侵權行為，惟其對於曾於上開時地攜帶
    本案犬隻乙事並不爭執，而其於活動間未留意本案犬隻情形
    致生本件事故發生，涉犯過失傷害罪乙情，業經本院109年
    度易字第1047號、臺灣高等法院110年度上易字第669號刑事
    判決認定在案（見本院卷第17至23、117至121頁），故被告
    疏未留意本案犬隻活動情形，致生本件事故發生，其對於本
    件事故發生結果確有相當因果關係甚明，被告仍執前詞否認
    侵權行為責任，尚無可採。
  ㈡按因故意或過失，不法侵害他人之權利者，負損害賠償責任
    ；不法侵害他人之身體或健康者，對於被害人因此喪失或減
    少勞動能力或增加生活上之需要時，應負損害賠償責任；不
    法侵害他人之身體、健康，被害人雖非財產上之損害，亦得
    請求賠償相當之金額；民法第184條第1項前段、第193條第1
    項、第195條第1項前段分別定有明文。查被告不法侵害原告
    身體之侵權行為事實，業經認定於前，則原告依前開規定，
    訴請被告負賠償責任，洵屬有據，茲將原告得請求被告賠償
    之金額，分述如下：
    ⒈醫療費用部分：
　　　原告主張其因被告前開過失傷害行為受有左側手肘挫傷、
      左側橈骨頸非移位閉鎖性骨折等傷害，而支出醫療費用51
      ,211元部分，業據提出前揭診斷證明書暨醫療費用收據為
      證，被告對於此部分主張不爭執（見本院卷第220頁），
      依民事訴訟法第436條第2項、第280條第1項前段規定，視
      同自認，堪認屬實。
    ⒉原告配偶及子女自行看護費用部分：
　　　按親屬間之看護，縱因出於親情而未支付該費用，然其所
      付出之勞力，顯非不能以金錢為評價，此種基於身分關係
      之恩惠，自不能加惠於加害人，而應比照一般看護情形，
      認被害人受有相當看護費之損害，命加害人賠償，始符合
      民法第193條第1項所定「增加生活上需要」之意旨（最高
      法院89年度台上字第1749號判決要旨參照）。原告主張其
      因本件事故住院3日、出院後一個月看護費用，共42,900
      元，固為被告否認，惟依原告提出之天主教永和耕莘醫院
      診斷證明書（見109年度附民字第776號卷第15頁），該診
      斷證明書醫囑欄位記載：「病患於109年2月11日入院，接
      受鈦合金鋼板，經螺絲內固定手術與石膏外固定，109年2
      月13日出院，共計3日，需休養3個月，定期門診追蹤治療
      1年。」，明確記載原告因傷住院3日，又原告於住院期間
      接受手術，手術前之麻醉同意書、手術後之出院計畫說明
      書分別可見原告之子、配偶之簽名，有上開麻醉同意書及
      出院計畫說明附卷可查（見本院卷第231至233頁）；又本
      院經原告聲請函詢天主教永和耕莘醫院關於原告專人照顧
      之必要性，經該院於111年1月17日以耕永醫字第11100004
      19號函覆以：原告住院期間3日需專人進行半日看護，出
      院後須休養三個月期間之前一個月亦建議專人看護，該院
      之白天半日看護費為1,200元，夜間半日看護費為1,300元
      等語，有該院上開函文所附意見可稽（見本院卷第153頁
      ）；是原告主張住院期間及出院後一個月期間，以半日看
      護，請求看護費42,900元（計算式：1,300元×33日＝42,90
      0元），應屬可採。
    ⒊交通費用部分：
      原告主張因本件事故，需搭乘計程車前往醫院而支出計程
      車費用共計1,680元，扣除原告先前贈與紅包800元，尚有
      880元交通費，為被告所不爭執（見本院卷第220頁），依
      民事訴訟法第436條第2項、第280條第1項前段規定，視同
      自認，故原告此部分請求亦屬有據。
    ⒋不能工作之損失部分： 
      原告主張其依醫囑應休養3個月，導致不能工作之損失為1
      05,000元（35,000元×3月=105,000元）等情，固據提出前
      揭診斷證明書、在職證明為憑，然為被告否認，並以前詞
      置辯。查，原告因本次事故須休養3個月乙情，業據其提
      出前開診斷證明書為證；又原告主張應以每月收入35,000
      元計算不能工作之損失乙節，亦據其提出薽豐富雞肉飯小
      吃店所出具之在職證明附卷可參（見109年度附民字第776
      號卷第33頁），被告雖爭執該在職證明之真偽，並以前詞
      置辯，然查，該在職證明業經負責人陳澍薽之簽名，並蓋
      印大小章，足認該在職證明為真正，且原告正值壯年，衡
      情依其年紀體力應有固定工作以獲取生活所需，參酌原告
      因傷遭解雇乙情，亦據原告提出薽豐富雞肉飯小吃店負責
      人陳澍薽所出具之證明書在卷可查（見本院卷第139頁）
      ，故原告確實因本次事故無法繼續工作，被告雖爭執原告
      薪資過高、遭解雇並非因本次事故所致云云，然並未舉證
      以實其說，故其此部分所辯並無足採。從而，原告以此請
      求3個月不能工作之損失105,000元（計算式：35,000元×3
      月＝105,000元），應屬有據。
    ⒌精神慰撫金部分：
　　　再按不法侵害他人之人格權，被害人受有非財產上損害，
      請求加害人賠償相當金額之慰撫金時，法院對於慰撫金之
      量定，應斟酌實際加害情形、所造成之影響、被害人痛苦
      之程度、兩造之身分地位、經濟情形及其他各種狀況，以
      核定相當之數額（最高法院47年度台上字第1221號、51年
      度台上字第223號判例意旨參照）。查原告因被告前開過
      失侵權行為，而受有上開傷勢，已如前述，堪認原告精神
      上自受有一定程度之痛苦，原告依民法第195條第1項規定
      ，請求非財產上損害賠償，核屬有據。爰審酌原告大學結
      業、有薪資收入，被告二專畢業、現任職月收入約3萬元
      、名下財產有共有之房產及貸款中之車輛，家中母親重度
      失智需要扶養等情，業經兩造陳述在卷，經綜合考量兩造
      之關係、身分地位、經濟狀況、原告受傷程度、被告之侵
      權行為態樣暨情節等一切情狀，認原告請求被告賠償5萬
      元之非財產上損害尚屬過高，應核減為3萬元為適當。
    ⒍綜上，原告得請求被告賠償之金額共計229,991元（計算式
      ：51,211元＋42,900元＋880元＋105,000元＋30,000元 ＝229,
      991元）。
  ㈢末按損害之發生或擴大，被害人與有過失者，法院得減輕賠
    償金額，或免除之，民法第217條第1項定有明文。且基於過
    失相抵之責任減輕或免除，法院對於賠償金額減至何程度，
    應斟酌雙方原因力之強弱與過失之輕重以定之（最高法院99
    年度台上字第1580號判決參照）。查，被告辯稱原告就本件
    事故之發生與有過失，遭原告否認，自應由被告就原告有與
    有過失之情事舉證以實其說；惟本件原告所受身體傷害，係
    因被告未看顧犬隻，任令其奔跑所致，已如前述，此部分與
    被告所辯原告所飼養之柴犬係小型犬，應攜至小型犬區卻在
    大型犬區活動之情形，並無相當因果關係，業據原告爭執如
    前，被告就此未再進一步舉證以實其說，則其抗辯主張原告
    就損害結果發生與有過失乙節，即無實據，難以採信。
  ㈣末按遲延之債務，以支付金錢為標的者，債權人得請求依法
    定利率計算之遲延利息。給付無確定期限者，債務人於債權
    人得請求時，經其催告而未為給付，自受催告時起，負遲延
    責任。其經債權人起訴而送達訴狀，或依督促程序送達支付
    命令，或為其他相類之行為者，與催告有同一之效力。應付
    利息之債務，其利率未經約定，亦無法律可據者，週年利率
    為百分之5，民法第233條第1項、第229條第2項及第203條分
    別定有明文。本件原告請求被告給付之損害賠償，係以支付
    金錢為標的，且無確定期限及約定利率，故原告請求被告給
    付自起訴狀繕本送達翌日起至清償日止，按週年利率百分之
    5計算之利息，於法有據；然因本件原告聲明有擴張，故原
    原起訴聲明之213,361元自刑事附帶民事訴訟起訴狀送達翌
    日即109年9月16日起、擴張後准許之16,630元自擴張聲明送
    達翌日即111年2月18日起，均至清償日止，按週年利率百分
    之5計算之利息，併應准許。
五、綜上所述，原告依侵權行為損害賠償之法律關係，請求被告
    給付229,991元，及其中213,361元自刑事附帶民事訴訟起訴
    狀繕本送達翌日即109年9月16日起，餘16,630元自擴張送達
    翌日即111年2月18日起，均至清償日止，按週年利率百分之
    5計算之利息，為有理由，應予准許。逾此範圍之請求，則
    無理由，應予駁回。
六、本件事證已臻明確，兩造其餘攻擊防禦方法及所提證據，經
    核與判決之結果不生影響，爰不逐一論述，併此敘明。
七、本件原告勝訴部分係依民事訴訟法第427條第1項規定適用簡
    易訴訟程序所為被告敗訴之判決，依同法第436條第2項、第
    389條第1項第3款規定，依職權宣告假執行。又原告聲請供
    擔保宣告假執行之部分，僅係促使法院職權發動，毋庸另為
    准許之表示。至原告敗訴部分，其訴既經駁回，其假執行之
    聲請亦失所附麗，應併予駁回。另被告聲明願供擔保請准免
    為假執行部分，並無不合，爰定相當數額准許之。
八、本件損害賠償事件乃刑事附帶民事訴訟，由刑事庭移送前來
    ，當事人原無需繳納訴訟費用，惟原告擴張聲明為249,991
    元，致新增裁判費330元，爰依兩造勝敗訴比例，命被告負
    擔304元，餘由原告負擔。
中　　華　　民　　國　　111 　年　　3 　　月　　10　　日
                  臺灣新北地方法院板橋簡易庭
                      法  官  陳怡親
以上為正本係照原本作成。
如不服本判決，應於送達後20日內，向本院提出上訴狀並表明上
訴理由，如於本判決宣示後送達前提起上訴者，應於判決送達後
20日內補提上訴理由書（須附繕本）。
中　　華　　民　　國　　111 　年　　3 　　月　　10　　日
                      書記官  劉芷寧